【裁判字號】    98,交聲,1456
【裁判日期】    980611
【裁判案由】    違反道路交通管理處罰條例聲明異議
【裁判全文】
臺灣臺北地方法院交通事件裁定        98年度交聲字第1456號
原處分機關  臺北市交通事件裁決所
異  議  人
即受處分人  丁○○
上列異議人即受處分人因違反道路交通管理處罰條例案件，對於
臺北市交通事件裁決所於98年3 月26日所為之處分（原處分案號
：北市裁罰字第裁22-C00000000號）聲明異議，本院裁定如下：
    主  文
原處分撤銷。
丁○○汽車駕駛人，行經有燈光號誌管制之交岔路口紅燈右轉，
處罰鍰新臺幣陸佰元，並記違規點數參點。
    理  由
一、按道路交通管理處罰條例所稱之「車輛」，係指在道路上以
    原動機行駛之汽車（包括機器腳踏車）或以人力、獸力行駛
    之車輛；道路交通安全規則所稱之「汽車」，係指在道路上
    不依軌道或電力架線而以原動機行駛之車輛（包含機器腳踏
    車），道路交通管理處罰條例第3 條第8 款、道路交通安全
    規則第2 條第1 項第1 款定有明文。次按駕駛人駕駛汽車，
    應遵守道路交通標誌、標線、號誌之指示，道路交通安全規
    則第90條前段定有明文；而道路交通標誌標線號誌設置規則
    第206 條第5 款第1 目規定「圓形紅燈」之行車管制號誌係
    表示禁止車輛通行，並不得超越停止線或進入路口。又汽車
    駕駛人，行經有燈光號誌管制之交岔路口有紅燈右轉行為者
    ，處新台幣（下同）600 元以上1,800 元以下罰鍰，道路交
    通管理處罰條例第53條第1 項亦有明文。另汽車駕駛人違反
    道路交通管理處罰條例第53條者，除依原條款處罰鍰外，並
    記違規點數3 點，亦為同條例第63條第1 項第3 款所明定。
二、本件原處分機關即臺北市交通事件裁決所以異議人即受處分
    人丁○○騎乘車牌號碼NR7-999 號重型機車，於民國98年2
    月11日上午10時45分許，於行經有燈光號誌管制之臺北縣蘆
    洲市○○路時，不遵守該行車管制號誌之指示，逕自騎車闖
    紅燈，為臺北縣政府警察局蘆洲分局員警丙○○當場攔停，
    以異議人違反道路交通管理處罰條例第53條第1 項之規定，
    舉發「闖紅燈（直行）」之違規。嗣因異議人於應到案日期
    前向原處分機關提出申訴，原處分機關請舉發單位調查結果
    ，仍認異議人有前揭違規行為，原處分機關遂於98年3 月26
    日依道路交通管理處罰條例第53條第1 項、第63條第1 項第
    3 款（裁決書漏引第1 項第3 款）及違反道路交通管理事件
    統一裁罰標準表規定，裁處異議人1,800 元之罰鍰，並記違
    規點數3 點，合先敘明。
三、異議人聲明異議意旨略以：本人於98年2 月11日早上10時45
    分，騎機車由臺北縣蘆洲市○○路右轉長榮路，一時未查號
    誌紅燈亮起，被值勤員警攔下並開立罰單，內容指本人紅燈
    直行，然本人是由光華路右轉長榮路，所以本人確屬紅燈右
    轉而非罰單上所指稱的闖紅燈直行，為此聲明異議，請求撤
    銷原處分等語。
四、經查：
  (一)舉發本件之臺北縣政府警察局蘆洲分局延平派出所員警丙○
    ○，業於本院調查時結證稱：「（問：本件交通違規是否你
    舉發的？【提示違規舉發通知單】）是的。（問：【提示本
    院卷第6 頁）這是異議人所繪製的交通位置圖，是否正確？
    ）正確，我自己也有照相。（問：舉發情形為何？）我當時
    是執行10-12 點之巡邏勤務，勤務中心通報至光華路、長榮
    路口攔截圍捕勤務，因當時發生刑案，在長榮路8 段之佳瑪
    百貨前於告發時段當場攔下異議人闖紅燈，我依規定告發異
    議人。（問：異議人行車方向？）由光華路往長榮路行駛。
    （問：這樣是否算是闖紅燈或是違規右轉？）因為停止線是
    在光華路那邊，我是在另外一邊攔下的，我認為是闖紅燈，
    異議人所言之行車方向是沒有錯的。（問：你明明說那是右
    轉為何寫直行？）因為那是直行再右轉，我認定那是直行。
    」等語（見本院98年5 月1 日訊問筆錄）。證人丙○○雖證
    稱異議人確有闖紅燈直行之違規行為，然關於異議人之行車
    方向（異議人係由光華路右轉長榮路）一節，與異議人所言
    皆互核一致，則於異議人超越停止線後隨即右轉之情況下，
    得否遽認為係闖越紅燈直行之違規行為，實有疑義。
  (二)查道路交通管理處罰條例第53條第1項、第2項，乃就不遵守
    紅燈號誌停車之違規車輛，對於交通所生衝擊程度，區別其
    處罰效果。詳言之，闖紅燈直行者，違規車輛因與橫向直行
    車輛有發生垂直交錯之較嚴重危險，故處罰效果較重；至闖
    紅燈右轉者，則因向右匯入異向車流，所生危險較輕微，故
    處罰效果較輕。又觀諸卷附現場照片所示，本件違規地點光
    華路右轉長榮路路口轉彎弧度甚大，致使究竟為闖紅燈直行
    或紅燈右轉之認定產生爭議，然依據異議人之車行方向、路
    口號誌設置情形等情況判斷，異議人之車輛係於右轉後隨即
    匯入車流，尚不生與橫向直行車輛發生垂直交錯之較嚴重危
    險，參照前揭立法意旨，應認異議人對交通安全所生之危害
    程度較為輕微，故應依道路交通管理處罰條例第53條第2 項
    處罰，不能依同條第1 項處罰。
  (三)98年5月15日上午9時30分舉發單位臺北縣政府警察局蘆洲分
    局延平派出所巡佐乙○○業於本院調查時結證稱：「（問：
    你們派出所之員警，遇到類似狀況是開闖紅燈或是紅燈右轉
    ？）該路口弧度較大，跟一般十字路口有些不同，故依照路
    口的實際情形，我們還是建議同仁舉發為紅燈右轉。」等語
    ，核與證人即舉發單位主管甲○○於本院調查時經隔離訊問
    結證稱：「（問：如果有行為人從光華路騎機車遇到紅燈時
    ，仍然右轉進入長榮路，這樣的行為應該如何舉發？）如果
    他的車輛沒有超越十字路口的中心線的話，這樣算是右轉，
    如果超過中心線再轉回來的話就是闖紅燈。（問：證人丙○
    ○上開所言【本件駕駛過了停止線再過斑馬線，我認定這是
    直行】，是否正確？）這樣應該沒有過中心線，應該算是右
    轉。」等語明確（本院98年5 月15日訊問筆錄），顯然證人
    乙○○、甲○○均認本件駕駛行為係屬紅燈右轉無誤。舉發
    員警丙○○以異議人超越停止線後又越過斑馬線，遽以認定
    異議人係闖紅燈直行之違規行為，殊未考慮異議人是否超越
    十字路口中心線，而有與其他車輛發生碰撞之虞，以及道路
    交通管理處罰條例第53條第1 項、第2 項區分闖紅燈直行與
    紅燈右轉之可罰性、期待可能性，而異其裁罰額度之立法目
    的；且舉發員警選擇之執法地點不佳，光華路與長榮路口車
    流量大攔查不易，容易造成交通事故，光華路右轉長榮路路
    弧過大擋住視野，不能掌控路口狀況，交通違規認定恐引爭
    議（卷附「檢討員警執行取締交通違規應注意事項及法規教
    育」參照）。是本件取締實有交通違規認定不易、員警專業
    訓練不足等瑕疵，員警掣單舉發異議人闖紅燈直行，於法尚
    有未恰，故應認異議人前開其為紅燈右轉之辨詞為可採，異
    議人之駕駛行為係屬紅燈右轉。從而，異議人紅燈右轉之違
    規行為堪以認定。
五、綜上所述，異議人確有在前開時、地，騎車行經有燈光號誌
    管制之交叉路口闖紅燈右轉之違規行為。原處分機關疏未探
    究前揭條例第53條第2 項之立法目的，逕認異議人有闖越紅
    燈直行之違規而據以裁罰，於法即有未合。本件異議為有理
    由，原處分應予撤銷，並依據道路交通管理處罰條例第53條
    條第2 項、第63條第1 項第3 款之規定，裁處如主文第2 項
    所示，以資適法。
六、據上論斷，應依道路交通案件處理辦法第20條前段，裁定如
    主文。
中    華    民    國    98    年    6     月    11    日
                              交通法庭法  官  林孟皇
本正本證明與原本無異。
如不服本裁定，應於送達後5日內向本院提出抗告狀。
                                      書記官  楊雅鈞
中    華    民    國    98    年    6     月    11    日


司法院資訊處製作；財團法人民間司法改革基金會備份。
